臺灣高等法院刑事判決　　　　　　　　100年度上訴字第539號
上　訴　人
即　被　告　郭炳詠
上列上訴人即被告因違反毒品危害防制條例案件，不服臺灣臺北
地方法院99年度訴字第1933號，中華民國99年12月29日第一審判
決（起訴案號：臺灣臺北地方法院檢察署99年度撤緩偵字第449
號、99年度毒偵字第3017號、第3396號、第4003號），提起上訴
，本院判決如下：
    主  文
上訴駁回。
    事  實
本審認定之事實與第一審判決書所記載之事實相同，茲引用之。
    理  由
一、按刑事訴訟法第350條、第361條、第362條、第367條規定，
    不服地方法院之第一審判決而上訴者，須提出上訴書狀，並
    應敘述具體理由，為上訴必備之程式；其所提出之書狀未敘
    述上訴理由，或僅曾以言詞陳述上訴理由者，均應於上訴期
    間屆滿後20日內補提理由書於第一審法院。第一審法院經形
    式審查，認逾期未補提上訴理由者，應定期間先命補正，逾
    期未補正者，為上訴不合法律上之程式，應以裁定駁回。倘
    已提出上訴理由，但所提非屬具體理由者，則由第二審法院
    以上訴不合法律上之程式，判決駁回。而所謂具體理由，必
    係依據卷內既有訴訟資料或提出新事實、新證據，指摘或表
    明第一審判決有何採證認事、用法或量刑等足以影響判決本
    旨之不當或違法，而構成應予撤銷之具體事由，始克當之（
    例如：依憑證據法則具體指出所採證據何以不具證據能力，
    或依憑卷證資料，明確指出所為證據證明力之判斷如何違背
    經驗、論理法則）；倘僅泛言原判決認定事實錯誤、違背法
    令、量刑失之過重或輕縱，而未依上揭意旨指出具體事由，
    或形式上雖已指出具體事由，然該事由縱使屬實，亦不足以
    認為原判決有何不當或違法者（例如：對不具有調查必要性
    之證據，法院未依聲請調查亦未說明理由，或援用證據不當
    ，但除去該證據仍應為同一事實之認定），皆難謂係具體理
    由，俾與第二審上訴制度旨在請求第二審法院撤銷、變更第
    一審不當或違法之判決，以實現個案救濟之立法目的相契合
    ，並節制濫行上訴。是不服地方法院之第一審判決而上訴者
    ，須提出上訴書狀，且應於上訴書狀本身內敘明上訴之具體
    理由，如不能認係具體理由者，上訴即非合法。
二、本件上訴人即被告郭炳詠不服原審判決，提起上訴，其上訴
    意旨略稱：臺灣臺北地方法院檢察署（下稱臺北地檢署）觀
    護人室於民國99年7 月29日對伊採尿送驗後，檢驗結果呈陽
    性反應，依相關保護管束規定，觀護人理應即時通知伊複驗
    並查明事實及報請檢察官追究相關刑責，豈可任由伊在不知
    情下，持續犯同樣的錯誤。因伊係認為歷次尿液檢驗都沒問
    題，所以每月按時報到接受採尿送驗，直到99年10月21日經
    採尿送驗後，觀護人始將3 次採尿送驗之結果，一起報請檢
    察官辦理，而各別論科。倘臺北地檢署觀護人依規定發現伊
    之尿液送驗有問題時，即依法報請處理，伊也不會因採尿送
    驗結果，而涉犯3 罪，然原審對於臺北地檢署觀護人室辦理
    採尿作業的相關規定有否疏失或執行不當，均漏未審酌，亦
    未於原判決內說明，宛如一頭牛硬剝3 層皮。另伊曾騎乘機
    車跌倒而傷其坐骨神經尚未痊癒，有時左髖骨部位會抽痛，
    甚至需穿上腰部支撐輔助架以減緩酸痛，故此始涉犯本件，
    伊犯後實是非常反悔，痛心自己一時失慮，恐又將毀掉先前
    於昆明院區接受美沙酮替代藥物療法之成效。據此，伊實無
    犯罪之故意，且有悔意，又所犯之行為與緩刑要件尚屬相合
    ，懇請鈞院撤銷原判決，判處得易科罰金或向公庫、指定之
    公益團體支付一定之金額，俾便伊能保有目前工作云云。
三、惟查：
(一)按觀護人對受保護管束人尿液檢體檢驗結果呈陽性反應，應
    即簽請檢察官處理，地方法院檢察署辦理施用毒品犯受保護
    管束人尿液採驗應行注意事項第11點定有明文；次按量刑及
    緩刑之宣告，係法院就繫屬個案犯罪之整體評價，為事實審
    法院得依職權自由裁量之事項，量刑判斷當否之準據，應就
    判決之整體觀察為綜合考量，並應受比例原則等法則之拘束
    ，非可恣意為之，致礙其公平正義之維護，必須兼顧一般預
    防之普遍適應性與具體個案特別預防之妥當性，始稱相當。
    苟已斟酌刑法第57條各款所列情狀，而未逾越法定刑度，如
    無偏執一端，致有明顯失出失入之恣意為之情形，上級審法
    院即不得單就量刑部分遽指為不當或違法。末按受2 年以下
    有期徒刑、拘役或罰金之宣告，認為以暫不執行為適當，得
    宣告緩刑者，以未曾受有期徒刑以上刑之宣告或前受有期徒
    刑以上刑之宣告，執行完畢或赦免後，5 年以內未曾受有期
    徒刑以上刑之宣告者為限，刑法第74條第1 項定有明文，合
    先敘明。
(二)查被告於98年8月25日晚間9時許，在臺北市○○區○○街16
    0巷21弄12號4樓住處內，以將海洛因毒品加水稀釋置於針筒
    注射入體內之方式，施用毒品海洛因1次，復以不詳方式施
    用毒品甲基安非他命1次，為警於98年8月26日晚間11時50分
    許在郭炳詠上址住處執行搜索並予採尿送驗而查獲；又於99
    年7月29日經臺北地檢署觀護人採尿前96小時內之某時，在
    不詳地點，以不詳方法施用毒品海洛因1次，又於99年8月15
    日及同年10月17日左右（即為臺北地檢署觀護人於同年8月
    19日採尿前4日、同年10月21日採尿前4日左右），在不詳處
    所，以將海洛因毒品加水稀釋置於針筒注射入體內之方式，
    施用毒品海洛因各1次，則分別經臺北地檢署觀護人通知前
    往採尿送驗而告查獲等情，業據被告迭於原審坦承不諱，且
    就其原審於準備程序當庭諭知進行簡式審判程序表示同意及
    審理時所提示之證據亦無意見（見原審卷第21頁反面至22頁
    反面、25至27頁），並於原判決事實欄明白認定及理由欄詳
    述綦繁。又原判決就如何量定被告宣告刑之理由，並予審酌
    被告前於93年間因公共危險案件，經臺灣板橋地方法院以92
    年度交訴字第160號判處有期徒刑7月確定，於95年5 月16日
    執行完畢；又因施用毒品案件，經臺灣板橋地方法院以95年
    度毒聲字第1473號裁定送觀察勒戒，再經該法院以95年度毒
    聲字第1984號裁定施以強制戒治，於96年8月15日經檢察官
    認無繼續戒治必要而處分免予繼續執行釋放，其受有期徒刑
    執行完畢後，5年內故意再犯有期徒刑以上之上開5罪，均為
    累犯，各次犯行均應依刑法第47條第1項規定，加重其刑；
    再審酌被告前因施用毒品甫經觀察勒戒及強制戒治，未能徹
    底戒絕毒癮，再次沾染惡習犯本案施用毒品罪，並參酌施用
    第一級毒品及第二級毒品行為對於自身危害程度固非輕，然
    究屬戕害自身行為，所為尚未害及他人，且於犯罪後坦承犯
    行，及被告自承係高中肄業之學歷，現職停車場管理員等智
    識程度及生活狀況一切情狀，就其所犯施用第一級毒品，共
    4罪，均為累犯，各處有期徒刑8月；施用第二級毒品，累犯
    ，處有期徒刑4月，應執行有期徒刑1年4月，從形式上觀之
    ，核無認定事實錯誤及濫用量刑權限，亦無其他失出或失入
    之違法或失當之處。且被告所涉本件犯行，係受有期徒刑執
    行完畢後，5年內故意再犯有期徒刑以上之罪，均為累犯，
    業如上述，揆諸上揭敘明，即不符刑法第74條第1項之緩刑
    要件，被告僅泛言其所犯之行為符合緩刑要件云云，乃對法
    律之適用見解容有誤解，亦非上訴應敘述之具體理由。
(三)又被告於99年7月29日、同年8月19日及同年10月21日經採尿
    送驗後，均呈嗎啡陽性反應，嗣經臺北地檢署觀護人分別於
    99年8月16日、同年9月15日及同年11月11日簽請檢察官辦理
    ，有觀護人室簽呈3紙、各次採尿送驗之濫用藥物檢驗報告
    ，及各次載明尿液檢體編號及尿液檢體保存運送流程之尿液
    檢體採集送驗紀錄表在卷可稽（見99年度毒偵字第3017號卷
    第1至5頁，99年度毒偵字第3396號卷第1至5頁，99年度毒偵
    字第4003號卷第1至5頁），是被告上訴意旨所述臺北地檢署
    觀護人將上開3次採尿送驗之結果，一起報請檢察官辦理云
    云，乃有誤會。另被告上訴意旨亦先辯稱係臺北地檢署觀護
    人於辦理採尿作業時有所疏失或執行不當，且未及時報請檢
    察官處理，致使其係不知情下持續上開犯行，且認為歷次採
    尿送驗均無問題，復又辯稱係因其傷勢而需減緩酸痛，始涉
    犯本件云云，顯見被告雖知悉須定期至臺北地檢署行採尿送
    驗之程序，仍每次犯行均心存僥倖，而未思悔悟，均屬卸責
    飾詞，自非具體理由。
(四)綜上，被告上訴意旨所述無非對本件犯行深表悔悟及純屬其
    個人主觀上對法院量刑之期盼，尚不足以影響原判決之本旨
    ，其所執上訴理由，顯非依據卷內既有訴訟資料或提出新事
    實、新證據，指摘或表明第一審判決有何採證認事、用法或
    量刑等足以影響判決本旨之不當或違法，而構成應予撤銷之
    具體事由。是被告上訴，未以書狀敘述具體理由，揆諸上揭
    規定，自屬不合法律上之程式，爰不經言詞辯論，逕予駁回
    。
據上論結，應依刑事訴訟法第367 條前段、第372 條、第373 條
判決如主文。
中    華    民    國   100    年    2     月    23    日
                  刑事第十一庭      審判長法  官  許宗和
                                          法  官  潘進柳
                                          法  官  沈君玲
以上正本證明與原本無異。
施用第一級毒品部分如不服本判決，應於收受送達後10日內向本
院提出上訴書狀，其未敘述上訴之理由者並得於提起上訴後10日
內向本院補提理由書（均須按他造當事人之人數附繕本）「切勿
逕送上級法院」。
施用第二級毒品部分不得上訴。
                                          書記官  彭于瑛
中    華    民    國   100    年    3     月    1     日